【裁判字號】    95,上訴,164
【裁判日期】    950816
【裁判案由】    偽造有價證券等
【裁判全文】
臺灣高等法院花蓮分院刑事判決         95年度上訴字第164號
上  訴  人
即  被  告  乙○○
選任辯護人  簡燦賢律師
上列上訴人因偽造有價證券等案件，不服臺灣花蓮地方法院94年
度訴字第251號中華民國95年4月24日第一審判決（起訴案號：臺
灣花蓮地方法院檢察署94年度偵字第2208號），提起上訴，本院
判決如下：
    主  文
上訴駁回。
    事實及理由
一、本案經本院審理結果，認第一審以上訴人即被告乙○○犯刑
    法第201條第1項之偽造有價證券罪，判處有期徒刑3年8月，
    認事用法及量刑均無不當，應予維持，並引用第一審判決書
    記載之事實、證據及理由如附件。
二、
（一）被告及其選任辯護人上訴意旨大致仍執同於原審之辯詞，
      辯稱：系爭支票係黃建群（即黃正新）交付伊，告知系爭
      支票係其老闆交付之工作報酬，請伊幫忙調借4萬元，當
      時系爭支票已蓋妥發票人姜國行之印章，金額、日期空白
      ，伊收受後於一星期左右交付蔡振榮幫忙調現，蔡振榮雖
      告知票面金額要填載20萬元，伊並沒有同意，嗣蔡振榮交
      付4萬元予伊，伊即轉交黃建群，並無偽造該系爭支票等
      語，業據原判決書於理由一、二中敘述其不可採之理由綦
      詳，茲引用之。
（二）被告於本院聲請傳訊證人蔡振榮、姜國秦二人，惟查前述
      二證人業經原審法官合法訊問，並於訊問時予當事人詰問
      之機會，其等陳述明確且待證事實亦臻明確，別無訊問之
      必要，依法不得再行傳喚，被告傳訊前述二證人之聲請，
      均應予駁回。
三、行為後法律有變更之比較適用
（一）ａ按行為後法律有變更者，適用行為時之法律，但行為後
        之法律有利於行為人時，適用最有利於行為人之法律，
        94年1月7日修正公布，自95年7月1日施行之刑法第2條
        第1項定有明文。
      ｂ被告行為後，刑法第33條第5款修正為主刑之種類：罰
        金新台幣一千元以上，以百元計算之，並於95年7月1日
        施行。比較被告行為時刑法第33條第5款主刑之種類：
        罰金銀元一元以上。關於被告所犯刑法第201條第1項之
        偽造有價證券罪及同法第337條侵占遺失物罪部分，就
        罰金之最低度以適用舊法對於被告有利。
      ｃ修正刑法係自95年7月1日起施行，在此之前，刑法分則
        編有關罰金刑之貨幣單位係銀元；且依刑法分則編應處
        罰金者，應適用罰金罰鍰提高標準條例第1條、第4條之
        規定。亦即應按各該具體條文制定或修正之先後，定其
        提高之倍數。惟被告行為後，刑法施行法增訂第1之1條
        ，於95年6月14日經總統公布，並自同年7月1日起施行
        ；該條規定：「中華民國九十四年一月七日刑法修正施
        行後，刑法分則編所定罰金之貨幣單位為新臺幣。九十
        四年一月七日刑法修正時，刑法分則編未修正之條文定
        有罰金者，自九十四年一月七日刑法修正施行後，就其
        所定數額提高為三十倍。但七十二年六月二十六日至九
        十四年一月七日新增或修正之條文，就其所定數額提高
        為三倍」。亦即自95年7月1日起，刑法分則編所定罰金
        之貨幣單位，由原來之銀元改為新臺幣；且94年1月7日
        刑法修正時，刑法分則編未修正之條文定有罰金者，自
        95年7月1日起，有關罰金之數額提高為30倍。本件被告
        所犯刑法第201條第1項之偽造有價證券罪及同法第 337
        條侵占遺失物罪，該罪有罰金刑之處罰，且自刑法24年
        7月1日公布施行後，即未再修正，依增訂刑法施行法第
        1之1條之規定，其罰金以新台幣為單位，數額應提高30
        倍。此與修正前之罰金以銀元為單位，適用罰金罰鍰提
        高標準條例之結果應提高10倍者，對被告而言，並無不
        利（新台幣與銀元之比例為1：3，換算結果，亦為30倍
        ）。
      ｄ修正後之刑法刪除第55條關於牽連犯之規定，本案被告
        所犯刑法偽造有價證券及侵占遺失物二罪具有牽連犯之
        關係，依修正前即行為時之規定，應從一重之偽造有價
        證券罪處斷；依修正後之刑法既已刪除牽連犯之規定，
        則所犯上述二罪應依數罪併罰之規定分論併罰。單就此
        部分，比較新舊法之規定，修正後之規定並非較有利於
        被告。
      ｅ綜上，比較新舊法之規定，修正後之刑法之規定並非較
        有利於被告，依刑法第2條第1項之規定，應適用修正前
        即行為時之法律。
（二）行為後法律有變更者，依修正前刑法第2條第1項之規定，
      以適用裁判時法為原則，如行為時法有利於行為人，則例
      外適用行為時法；依修正後刑法第2條第1項規定，以適用
      行為時法為原則，惟如裁判時法有利於行為人，則例外的
      適用裁判時法。以往實務見解，認原判決未及比較適用新
      舊法時，上訴後，雖比較結果以舊法有利於行為人，而原
      判決別無其他撤銷事由，仍應由本院以此為由撤銷改判。
      惟修正後之規定係以適用行為時法為原則，因此原判決雖
      未及比較適用，然上訴本院後，經比較新舊法，行為後之
      法律並非較有利於行為人，仍應適用行為時法，則原判決
      適用行為時法即無不當，自不構成撤銷之事由。
四、適用法條：
    刑事訴訟法第368條。
本案經檢察官甲○○到庭執行職務。
中    華    民    國    95    年    8     月    16    日
                        審判長法  官  何方興
                              法  官  王紋瑩
                              法  官  蔡勝雄
以上正本證明與原本無異。
如不服本判決，應於判決送達後十日內向本院提出上訴狀。其未
述理由者，並應於提出上訴狀後十日內向本院補提理由狀 (須
附繕本)。
                              書記官  陳有信
中    華    民    國    95    年    8     月    16    日
附錄    本判決論罪科刑法條：
中華民國刑法第201條
（有價證券之偽造變造與行使罪）
意圖供行使之用，而偽造、變造公債票、公司股票或其他有價證
券者，處3年以上10年以下有期徒刑，得併科3千元以下罰金。
行使偽造、變造之公債票、公司股票或其他有價證券，或意圖供
行使之用，而收集或交付於人者，處1年以上7年以下有期徒刑，
得併科3千元以下罰金。


司法院資訊處製作；財團法人民間司法改革基金會備份。
